【裁判字號】    89,訴,307
【裁判日期】    891215
【裁判案由】    偽造文書
【裁判全文】
臺灣板橋地方法院刑事判決                          八十九年度訴字第三七號
    公  訴  人  臺灣板橋地方法院檢察署檢察官
    被      告  丙○○
右列被告因偽造文書案件，經檢察官提起公訴（八十年度偵緝字第一六○五號），本
院判決如左：
    主  文
丙○○無罪。
    理  由
一、公訴意旨略以：丙○○係臺北縣中和市○○路一五Ｏ之三十號五樓一生工程有限
    公司（以下簡稱一生工程公司）之負責人，乃商業負責人，明知一生工程有限公
    司於民國八十年一月至十二月間，並未聘僱工人乙○○工作，詎竟令不知情之會
    計人員填製乙○○於八十年一月至十二月間，在一生工程公司受領工資二十二萬
    八千元之各類所得扣繳暨免扣繳憑單（下稱為扣繳憑單），因認被告涉犯商業會
    計法第七十一條第一款之罪嫌。
二、按犯罪事實應依證據認定之，無證據不得推定其犯罪事實；又不能證明被告犯罪
    者，應諭知無罪之判決；刑事訴訟法第一百五十四條、第三百零一條第一項分別
    定有明文。又犯罪事實之認定，應憑真實之證據，倘證據是否真實尚欠明確，自
    難以擬制推測之方法，為其判斷之基礎，最高法院五十三年臺上字第六五六號、
    可循。且刑事訴訟上證明之資料，無論其為直接或間接證據，均須達於通常一般
    之人均不致有所懷疑，而得確信其為真實之程度，始得據為有罪之認定，若其關
    於被告是否犯罪之證明未能達此程度，而有合理懷疑之存在，致使無從形成有罪
    之確信，根據「罪證有疑，利於被告」之證據法則，即不得遽為不利被告之認定
    ，亦有最高法院七十六年度臺上字第四九八六號判例可稽。再按行為非出於故意
    或過失者 ，不罰，刑法第十二條第一項規定甚明。
三、本件公訴人認被告涉犯上開罪嫌，無非係以告訴人乙○○之指訴歷歷，及乙○○
    名義之扣繳憑單等，為其論據。被告丙○○於言詞辯論期日經合法傳喚無正當理
    由未到庭，惟據其前次在本院訊問中所稱固不否認為一生工程公司之負責人，然
    堅詞否認有上開公訴人所指之犯行，辯以該公司從事板模工程，公司報稅均由會
    計師處理，其依工資表來報薪資支出，而工資表係由工頭連同工人身分證影本交
    付予伊後再轉交會計師處理，工資則係由伊交付予工頭再轉交工人等語。經查：
    被告係一生工程公司（已自行歇業）之負責人，該公司於八十一年間製發告訴人
    乙○○在該公司具領薪資新臺幣二十二萬八千元之八十年度扣繳憑單乙節，有臺
    灣省政府建設廳八十八年三月三十日八八建三管字第三二二二一二號函附公司設
    立登記事項卡，及告訴人所提出之上開扣繳憑單附卷可稽。又一生工程公司於八
    十年間左右係委由代客記帳業者甲○○處理帳務及稅務申報，上開乙○○之扣繳
    憑單係該公司於八十一年初提供薪資表（其上有姓名、款項、個人資料及具領人
    之簽名或蓋章等內容）及領款人之身分證影本予甲○○而為製作等情，亦經證人
    甲○○到庭結證屬實（參本院八十九年六月二十八日訊問筆錄），並有財政部臺
    灣省北區國稅局臺北縣分局八十九年五月十二日北區國稅北縣資第八九○一六五
    六○號函附八十年度營利事業單位帳簿處理人員申報表在卷可參。依告訴人在本
    院所稱：「（問：是否就是此張？提示卷附扣繳憑單）是的，在國稅局八十七年
    通知我補稅前很久就收到了，大約六、七年前的事情，當時我收到這張扣繳憑單
    時，我有去中和市找一生公司瞭解情況，但左右鄰居說沒有這家公司，我也就沒
    有再理會，扣繳憑單我就一直保存著，一直到國稅局通知我補稅，我才知道。」
    等語（參本院八十九年四月二十六日訊問筆錄），佐以證人甲○○在本院證稱：
    「（問：扣繳憑單是何時做的？）八十一年初，要申報之前就要做的，一式肆份
    ，壹份申報用的，壹份是公司存底，另兩份交所得人，寄給所得人，是由公司自
    己做的，所得人要是收到這張扣繳憑單的話，應該是在八十一年二月左右才有可
    能。」等語（參本院八十九年六月二十八日訊問筆錄），足認上開扣繳憑單確係
    由一生公司在八十一年間即已寄發予告訴人。然徵諸常情，苟被告明知該公司未
    聘僱告訴人工作而虛列其薪資支出製作上開扣繳憑單，為掩飾其不法犯行，並避
    免告訴人於收受扣繳憑單後因事實上並無此等薪資收入而為舉發其事之危險，實
    無可能在委由代客記帳業者製作完成後即行寄交告訴人。此外，復無其他積極事
    證足證被告確明知告訴人未在一生工程公司工作亦未具領薪資，揆諸前開說明，
    自不得遽行為不利於被告之認定，是以被告所辯其係依工頭交付之工資表發給工
    資，並以之委由甲○○製作扣繳憑單及報稅等語，堪信應非虛妄，堪予採信，從
    而雖上開扣繳憑單所載告訴人具領薪資之內容非屬實在，然被告既係依工地工頭
    所交付之工資表支付薪資，並據以委由甲○○製作扣繳憑單，自難其認就此不實
    內容之記載係故意為之，其犯罪嫌疑尚屬不能證明，本院依法應為無罪之諭知。
四、被告於言詞辯論期日經合法傳喚無正當理由不到庭，本院認本件係應諭知無罪之
    案件，爰不待其陳述逕行判決，附此敘明。
據上論斷，應依刑事訴訟法第三百零一條第一項、第三百零六條，判決如主文。
本案經檢察官高智美到庭執行職務。
中      華      民      國    八十九      年    十二    月    十五    日
                                  臺灣板橋地方法院刑事第二庭
                                          法  官  楊  博  欽
右正本證明與原本無異。
如不服本判決，應於判決送達後十日內，向本院提出上訴狀。
                                          書記官  韓  毓  寧
中      華      民      國      八十九      年    十二    月    十五    日


司法院資訊處製作；財團法人民間司法改革基金會備份。
